【裁判字號】    94,上訴,2320
【裁判日期】    950105
【裁判案由】    違反槍砲彈藥刀械管制條例
【裁判全文】
臺灣高等法院臺中分院刑事判決        94年度上訴字第2320號
上  訴  人
即  被  告  乙○○
                      二號三樓.
選任辯護人  曾彥錚  律師
上列上訴人因違反槍砲彈藥刀械管制條例案件，不服臺灣臺中地
方法院94年度訴字第2029號中華民國94年9月28 日第一審判決（
起訴案號：臺灣臺中地方法院檢察署94年度偵字第7838號），提
起上訴，本院判決如下：
    主  文
原判決撤銷。
乙○○未經許可，持有其他可發射子彈具有殺傷力之改造手槍，
處有期徒刑壹年捌月，併科罰金新臺幣捌萬元，罰金如易服勞役
，以銀元佰元即新臺幣玖佰元折算壹日。扣案之改造手槍貳支
（槍枝管制編號分別為0000000000、0000000
000號），均沒收。
    事  實
一、乙○○自民國（下同）九十三年二月起，同時未經許可，持
    有具殺傷力之仿貝瑞塔（BERETTA）廠92FS 型半自動手槍製
    造之玩具手槍換裝土造金屬槍管而成之改造手槍二支（槍枝
    管制編號分別為0000000000、00000000
    00號），及具直徑約8.8mm 金屬彈頭之具殺傷力土造子彈
    十顆，並將之藏置在其臺北市大同區○○○路七六巷十二弄
    十二號三樓之一住處大樓地下三樓角落之雜物堆內。嗣於其
    後之不詳時間，將上述改造手槍及子彈移置於其駕駛之車牌
    號碼：9E－8621號自用小客車上。嗣臺中縣警察局東勢分局
    員警接獲線報指稱：臺中縣東勢鎮馨園一村臨十一巷十五號
    組合屋出入複雜，可能有毒品交易等情，遂於九十四年四月
    二十六日晚間八時十分許至該處盤查。乙○○於有偵查犯罪
    權限之機關或人員發覺其犯罪前，向前來該處之員警詹傑洲
    自首，並在臺中縣東勢鎮馨園一村臨十一巷旁，所駕駛之車
    牌號碼：9E－8621號自用小客車上，起出前述所持有具殺傷
    力之改造手槍二枝及土造子彈十顆（均予試射完畢成待廢棄
    之物），而報繳其持有之全部槍、彈，且接受裁判。
二、案經臺中縣警察局東勢分局報請臺灣臺中地方法院檢察署檢
    察官偵查起訴。
    理  由
一、上訴人即被告乙○○經本院合法傳喚，無正當理由不到庭，
    據其前於本院準備程序所為之答辯，其對於上開事實坦白承
    認，且有上開改造手槍二支、土造子彈十顆扣押可資證明，
    並有查獲現場照片八張、扣押物品目錄表一紙在卷可稽。而
    扣案之槍、彈經送請內政部警政署刑事警察局鑑定結果，認
    改造手槍二枝（槍枝管制編號分別為0000000000
    、0000000000號），均為仿貝瑞塔（ BERETTA）
    廠92FS型半自動手槍製造之玩具手槍換裝土造金屬槍管而成
    之改造手槍，機械性能良好，可擊發同案送鑑子彈，具殺傷
    力；子彈十顆均係土造子彈，具直徑約8.8mm 金屬彈頭，採
    樣三顆試射，均可擊發，認均具殺傷力，有該局九十四年五
    月十六日刑鑑字第○九四○○六七五四三號槍彈鑑定書在卷
    可稽（見偵查卷第30- 34頁）。其後本院復將未經試射之其
    餘土造子彈七顆再送請該局鑑定，結果為：「送鑑土造子彈
    七顆，均經實際試射，均可擊發，認均具殺傷力」，亦有該
    局94年11月23日刑鑑字第0940177440號函在卷可稽（見本院
    卷第44頁）。事證明確，被告犯行堪以認定，自應依法論科
    。
二、另查：(一)被告於原審對於槍枝來源雖辯稱：該等槍枝及子彈
    係住臺北市萬華區，名為「蕭穎禹」，綽號「小胖」之人於
    九十三年二月間向伊聲稱當地警察很注意他，因而寄放於伊
    處，伊遂將槍、彈藏置於其臺北市大同區○○○路七六巷十
    二弄十二號三樓之一住處大樓地下三樓角落之雜物堆內，嗣
    「蕭穎禹」於九十三年六月間死亡，伊又忙著拍戲，至查獲
    當日晚間六、七時許，欲將該等槍、彈帶至卓蘭山上掩埋，
    始將槍、彈置於車上云云。然被告所稱「蕭穎禹」之人，經
    原審向臺北市萬華區第二戶政事務所函查結果並無此人之戶
    籍資料，有該所九十四年七月十九日北市萬二戶字第○九四
    三○四五三九○○號回函附卷可參（見原審卷第36頁）；況
    依被告所稱，該名為「蕭穎禹」之人，業於九十三年六月間
    死亡，是以被告所供是否屬實，業已無從查考，所辯該槍、
    彈係來自「蕭穎禹」，綽號「小胖」之人所交付，尚難以採
    信，亦無從對其作何有利之認定。(二)另原審選任辯護人張居
    德律師為被告辯護稱：本件並無搜索票，承辦員警雖稱被告
    自願接受搜索，但搜索扣押筆錄並未註明被告自願接受搜索
    ，也無被告同意搜索之簽名；另刑事訴訟法第一百三十一條
    明定逕行搜索之要件，必須是逮捕或執行拘提，本件員警只
    是發現被告等人行跡可疑，不符合前述要件，因此而取得之
    證據，應無證據能力等語。經查，證人即查獲被告之偵查員
    詹捷州於原審審理時證稱：組合屋房間內有三人在場，我們
    經過他們同意而搜索，請他們把身上東西取出。當時被告從
    身上取出一串鑰匙，包括車鑰匙。當時現場有三人，只有他
    有車鑰匙，我們合理懷疑他有開車。當初我們帶嫌疑人乙○
    ○去他車子要搜索，當時車門還沒有開，他表示車內有東西
    。我們就把車門打開，乙○○就說東西在哪裡，於是將一把
    槍枝起出，我們問他還有沒有，他就從另一處將另一把槍取
    出，二枝槍沒有放在一起等語。惟本件之搜索扣押筆錄，僅
    記載依刑事訴訟法法第一百三十條之規定執行附帶搜索，而
    未記載依同法第一百三十一條之一由被搜索人同意搜索，亦
    未於該處由被告乙○○簽名，固有可議之處，惟被告既向警
    方自首本件犯行，自係同意搜索起出該槍彈而予報繳，而員
    警亦未惡意、恣意違法取證，該等筆錄之瑕疵並未破壞人權
    之保障，違法之程度本屬輕微；而被告所犯違反槍砲彈藥刀
    械管制條例案件，對於社會治安屬於有重大影響之案件，衡
    諸公共利益之保護，再參酌刑事訴訟法第一百五十八條之四
    之規定，本案所扣押之槍枝及子彈，應仍有證據能力。至於
    選任辯護人所指之一百三十一條之逕行搜索云云，並非
    本件承辦之司法警察所依據之法條，故無斟酌之必要。
三、按槍砲彈藥刀械管制條例於九十四年一月二十六日修正公布
    將未經許可，持有該條例第四條第一項第一款所定其他可發
    射金屬或子彈具有殺傷力之各式槍砲者，自第十一條第四項
    移列至第八條第四項，法定刑提高為三年以上十年以下有期
    徒刑，併科新臺幣七百萬元以下罰金，於同年月二十八日生
    效。被告雖自九十三年二月間起即持有上開槍、彈，惟其持
    有行為，持續至九十四年四月二十六日被查獲之時止，性質
    上係屬犯罪行為之繼續，而非犯罪狀態之繼續，故本件被告
    所犯之未經許可，持有可發射子彈具有殺傷力之改造手槍犯
    行部分，應逕適用修正後之槍砲彈藥刀械管制條例第八條第
    四項規定論處，尚無新舊法比較之問題。是核被告乙○○所
    為，係犯（修正後）槍砲彈藥刀械管制條例第八條第四項之
    未經許可持有其他可發射子彈具有殺傷力之改造手槍罪，及
    同條例第十二條第四項之未經許可持有子彈罪。被告以一個
    持有行為，同時持有改造手槍二枝及子彈十顆，係一行為觸
    犯二罪名，為想像競合犯，應依刑法第五十五條前段之規定
    ，從一重之未經許可持有可發射子彈具有殺傷力之改造手槍
    罪處斷。次按：「犯本條例之罪自首，並報繳其持有之全部
    槍砲、彈藥、刀械者，減輕或免除其刑」，槍砲彈藥刀械管
    制條例第十八條第一項前段定有明文。經查，證人詹捷州於
    原審證稱：九十四年四月二十六日警方係接獲線報才到現場
    ，線報內容為該處出入複雜，可能有交易毒品，所以過去看
    看，現場沒有搜到毒品，因被告身上有鑰匙，包括車子鑰匙
    ，渠等帶同被告去他車子搜索時，車門尚未打開之前，被告
    表示車內有東西，車門打開之後，被告表示東西在哪裡，而
    陸續將二把槍取出，二支槍未放在一起，被告未告訴警方車
    內有東西以前，警方當然不知道車內有槍等語。足見被告係
    於有偵查犯罪權限之機關或人員知悉其持有本案槍、彈之前
    即向偵查員詹捷州自首，並於警方人員帶同下起出上開槍、
    彈而予報繳，復接受裁判，應符合槍砲彈藥刀械管制條例第
    十八條第一項前段所定自首並報繳持有之全部槍、彈之規定
    ，應依該條項規定減輕其刑（最高法院91年度台上字第 615
    號裁判意旨參照）。另本院審酌被告未經許可，持有槍、彈
    之數量有改造手槍二支、子彈十顆，對社會安全自有重大之
    影響，且被告係在警方帶同被告至其駕駛車輛之前，始為上
    開自首並報繳槍、彈之行為，因而認不宜依上開規定免除其
    刑。被告係自九十三年二月間起持有上開槍、彈，公訴意旨
    僅敘及被告於九十四年四月二十六日晚間八時十分許持有本
    案槍、彈而為警方查獲，對於被告在此之前之持有槍、彈行
    為，並未敘及，然被告該部分持有槍、彈之行為與經起訴部
    分間各為一罪之關係，為起訴效力所及，本院自得併予審理
    。
四、原審認被告犯罪事證明確，予以論罪科刑，固非無見。惟原
    判決認被告雖於該管公務員未發覺犯罪前，自首持有槍械犯
    行而接受裁判，然並未「報繳」其持有之槍枝，而係由員警
    搜索而扣得，自與槍砲彈藥刀械管制條例第十八條第一項之
    規定減輕或免除其刑之構成要件未合，無從適用該條項之規
    定，然被告係向警方人員自首後並於警方人員帶同下起出上
    開槍彈，自合乎槍砲彈藥刀械管制條例第十八條第一項前段
    所定自首並報繳持有之全部槍、彈之規定，原判決此部分所
    認尚有未洽。又原審對於公訴意旨所未記載而為起訴效力所
    及部分，未敘明何以得併予審理之法律上理由，亦有疏漏。
    另扣押之子彈十顆，除第一次送鑑定時已試射之三顆外，其
    餘七顆亦經本院送請鑑定時試射完畢，是該七顆子彈，以目
    前狀況言，已成待廢棄之物，並非違禁物，無沒收之必要，
    原審審理時併就該七顆子彈宣告沒收，亦有未合。被告上訴
    意旨主張其係自首並報繳槍、彈，應有槍砲彈藥刀械管制條
    例第十八條第一項前段規定之適用及因此認原審量刑過重，
    指摘原判決不當，為有理由，且原判決復有前述其餘可議之
    處，自屬無可維持，應由本院將原判決撤銷改判。爰審酌被
    告未經許可持有具殺傷力之手槍及子彈，對於社會治安之危
    害情節，所持有者為手槍二枝及十顆子彈，數量非少，但其
    並未持以犯罪，手段平和，其自首並報繳槍、彈，坦承犯行
    之態度良好，及前無犯罪前科（有台灣高等法院被告前案紀
    錄表可稽）等一切情狀，量處如主文第二項所示之刑，並諭
    知罰金易服勞役之折算標準。扣案之改造手槍二枝均屬違禁
    物，應依刑法第三十八條第一項第一款之規定宣告沒收。至
    於扣案之十顆子彈，均於鑑定時試射完畢，已成待廢棄之物
    ，已非違禁物，無沒收之必要，爰不為沒收之諭知。至被告
    選任辯護人以被告有正當職業，且需獨立奉養父母及供養其
    弟就學，本案又係被告自首並報繳所持有之槍、彈等由，請
    求對被告為緩刑之宣告。惟查，持有槍、彈乃非法行為，為
    眾所周知之事，政府為整頓治安，並於上開時間修正槍砲彈
    藥刀械管制條例相關規定，被告猶繼續持有上開槍、彈，且
    其係於前開時、地警方因獲得線報謂該處可能有毒品交易而
    前往處理時，經警帶同其至所駕駛車輛搜索前，始另自首並
    報繳所持有之槍、彈，參以其持有之槍、彈屬量非少，本院
    認本案尚不宜對被告為緩刑之宣告；辯護人提出被告之工作
    證明，戶口名簿、學生證等請求本院為緩刑之宣告，尚難准
    許，併予敘明。
五、被告經本院合法傳喚，無正當理由不到庭，爰不待其陳述，
    逕行判決。
據上論結，應依刑事訴訟法第三百七十一條、第三百六十九條第
一項前段、第三百六十四條、第二百九十九條第一項前段，槍砲
彈藥刀械管制條例第八條第四項、第十二條第四項、第十八條第
一項前段，刑法第十一條前段、第五十五條、第四十二條第二項
、第三十八條第一項第一款，罰金罰鍰提高標準條例第二條，判
決如主文。
本案經檢察官甲○○到庭執行職務。
中    華    民    國    95    年    1     月    5     日
                刑事第四庭  審判長法  官  洪  耀  宗
                                  法  官  劉  登  俊
                                  法  官  江  德  千
上列正本證明與原本無異。
如不服本判決應於收受送達後十日內向本院提出上訴書狀，其未
敘述上訴之理由者並得於提起上訴後十日內向本院補提理由書（
均須按他造當事人之人數附繕本）。
                                  書記官  吳  麗  琴
中    華    民    國    95    年    1     月    6     日
【附錄論罪科刑法條】
槍砲彈藥刀械管制條例第八條第四項：
未經許可，持有、寄藏或意圖販賣而陳列第一項所列槍枝者，處
三年以上十年以下有期徒刑，併科新臺幣七百萬元以下罰金。
槍砲彈藥刀械管制條例第十二條第四項：
未經許可，持有、寄藏或意圖販賣而陳列子彈者，處五年以下有
期徒刑，併科新臺幣三百萬元以下罰金。
                                                      Ｆ


司法院資訊處製作；財團法人民間司法改革基金會備份。
